臺灣臺北地方法院民事判決　　　　　　 100年度小上字第23號
上　訴　人　新長越企業有限公司
法定代理人　藍國宏
訴訟代理人　崔百慶律師
被　上訴人　臺北市公農田水利會
法定代理人　林錦松
上列當事人間請求損害賠償事件，上訴人對於中華民國99年12月
30日本院臺北簡易庭99年度北小字第1380號第一審判決提起上訴
，本院判決如下：
    主  文
上訴駁回。
第二審訴訟費用新臺幣壹仟伍佰元由上訴人負擔。
    理  由
一、按對於小額程序之第一審裁判之上訴，非以其違背法令為理
    由，不得為之，民事訴訟法第436條之24第2項定有明文；而
    所謂判決違背法令，係指原判決有不適用法規或適用不當之
    情形，若僅係取捨證據、認定事實等屬於原審法院職權行使
    之事項，除認有違法情形外，自不生違背法令之問題(最高
    法院著有28年上字第1515號判例意旨參照)。又小額事件之
    上訴程序，不得以民事訴訟法第469條第6款之「判決不備理
    由或理由矛盾」為由，指摘原判決為違背法令，否則即與同
    法第436條之18規定小額訴訟程序之判決書得僅記載主文，
    而就當事人有爭執事項，僅於必要時得加註理由要領之意旨
    相矛盾；此觀諸同法第436條之32第2項準用同法第469條之
    範圍亦僅有第1款至第5款，而未包含準用同條第6款益明。
    準此，倘上訴人係以小額事件之原審判決不備理由或理由矛
    盾為其上訴理由，依前揭說明，其上訴即難謂為合法。
二、本件上訴意旨略以：
  (一)原審判決固以民法第184條第1項規定之行為主體僅限於自然
    人，上訴人係公法人，無該條適用之餘地等情為據，認上訴
    人以侵權行為之法律關係請求損害賠償一節為無理由，惟縱
    認上開法律見解無誤，上訴人亦非不得依國家賠償法第3條
    第1項之規定，請求被上訴人賠償其因公物設置有欠缺致上
    訴人所受之財產損害，原審就此竟疏未審酌，顯有判決不適
    用法令或理由不備之瑕疵。
  (二)又原審無非係以上訴人未能證明兩造間有給付關係存在，逕
    認被上訴人無須依不當得利之規定返還其所受之利益，然所
    謂不當得利除「給付型不當得利」外，尚有「非給付型不當
    得利」者，此已經最高法院65年台再字第138號判例意旨明
    文承認。而本件情形核屬「非給付型不當得利」，其成立本
    部以兩造間須有給付關係為必要，凡一方無法律上原因受利
    益，致他方受損害時即為已足，是則原審前揭認定亦顯有適
    用法規之錯誤。
  (三)再者，原審判決既已於第4頁第3項認定車號0752-QJ號自小
    客車（下稱系爭車輛）為訴外人鑫緯環境顧問有限公司（下
    稱鑫緯公司）所有，則其又認上訴人未能證明系爭車輛之車
    主為何人，理由前後已有矛盾。且無論系爭車輛是否為宋朝
    正所有，宋朝正既為系爭車輛之使用人，並已據此與上訴人
    簽訂和解契約，則上訴人向其賠付新臺幣（下同）8萬1,794
    元，即非向無受領權人所為之給付，原審竟認上訴人並未將
    賠償金額給付予真正車主即鑫緯公司，尚無從使被上訴人因
    而免除其賠償責任，故亦不得主張不當得利或無因管理云云
    ，同有適用法規不當及理由不備之瑕疵。
  (四)至原審判決雖另以上訴人本係停車場之經營者，且曾與宋朝
    正簽訂和解契約，推認上訴人係以管理自己事務之意思，向
    宋朝正為前揭給付，上訴人主張被上訴人應依無因管理之規
    定償還前揭8萬1,794元為無理由云云，然上訴人對系爭車輛
    之毀損並無任何過失，依法本無須負任何賠償責任，是原審
    判決遽認上訴人係管理自己之事務一節，亦有理由不備之違
    誤。
  (五)爰依民事訴訟法第468條及第469條第6款之規定提起上訴等
    語。並聲明：1.原判決廢棄；2.被上訴人應給付上訴人8萬1
    ,794元，及自起訴狀繕本送達翌日起至清償日止，按年息5%
    計算之利息。
三、本件上訴人提起上訴，部分上訴理由形式上指摘原審判決違
    背法令之情形，應認尚符合民事訴訟法第436條第24第2項之
    規定，其提起本件上訴，為已具備合法要件，合先敘明。惟
    查：
  (一)上訴人主張原審判決未審酌被上訴人應否依國家賠償法第3
    條第1項負損害賠償責任一節，經本院依職權調閱本院臺北
    簡易庭99年度北小字第1380號事件卷宗查核結果，尚查無上
    訴人曾於本案第一審訴訟程序中以上開規定為其請求權基礎
    之情形，是上訴人係於第二審程序中始追加前揭主張，堪認
    無訛，從而原審未就此一併審酌，自無何等不適用法規之違
    法。且參諸上開民事訴訟法第436條之27條規定之法意，上
    訴人於本審中始為前項追加要非合法，是本院亦無審酌之餘
    地，併予敘明。
  (二)次查，上訴人主張：原審判決誤認民法第179條規定之適用
    必以給付關係存在為其要件，未審及本件屬非給付型不當得
    利，本不以上開事實為成立要件，即逕論上訴人有關不當得
    利之請求為無理由，與最高法院61年台再字第138號判例意
    旨相違一節，依原審判決理由所示，該判決認定本件無不當
    得利之適用，除以上訴人於原審中所提證據尚無從證明兩造
    間有給付關係存在外，更論及係因上訴人亦未能證明被告因
    原告之給付而受有利益、被告之受益為無法律上原因、及上
    訴人給付之對象為宋朝正而非真正之車主鑫緯公司等要件事
    實，方認上訴人主張不當得利為無理由（見原審判決第4頁
    第6行、第7行、第13行以下），此有該判決在卷可稽，可知
    縱認原審判決適用法令有前揭違誤，此一違誤對於其判決結
    果亦不生影響，是上訴人執此指稱原審判決應予廢棄，並改
    判如聲明第2項所示云云，要無足採。
  (三)而上訴人雖又以原審未依民法第309條規定，而為上訴人賠
    付予宋朝正對被上訴人不生清償效力之相反認定，認原審判
    決有不適用法規之錯誤，然依上訴人自己於原審中之主張，
    乃認宋朝正始為系爭車輛之車主，故上訴人亦從未於該審中
    提出任何事證，以證明宋朝正是否屬於該條所稱之有受領權
    人，業經本院核閱原審卷宗全卷後確認無誤，則原審為前揭
    認定，於法自無不符。且上訴人於本審中另行主張上情，無
    非係以宋朝正乃系爭車輛之實際使用人，且宋朝正係以其名
    義與上訴人簽訂和解契約等詞為據，而前情除為新提出之攻
    擊防禦方法，而不應准許外，實亦難謂已足以證明宋朝正確
    為有受領權之人。職是，上訴人以此指摘原審判決有前揭不
    適用法規之錯誤，亦無理由。
  (四)至上訴人另以原審判決關於系爭車輛之車主為何人，前後認
    定有所歧異，及原審判決認上訴人給付宋朝正8萬1,794元係
    為管理自己事務而非無因管理行為等情，有理由矛盾或理由
    不備之瑕疵，縱然屬實，揆諸首揭說明，亦不得作為小額事
    件之上訴理由。是上訴人此部分主張，即非合法。
  (五)綜上所述，上訴人提起本件上訴，除部分上訴理由係以原審
    判決理由不備或理由矛盾為據，為不合法外，其餘有關原審
    判決有不適用法規或適用法律錯誤之主張，亦難認為有理由
    。從而，上訴人指摘原判決不當，求予廢棄發回，為無理由
    ，應予駁回。
四、末按對於小額程序之第二審判決，依上訴意旨足認上訴為無
    理由者，得不經言詞辯論為之，此亦為同法第436條之29第2
    款所明定。而本件上訴依上訴意旨即足認為無理由，既已如
    前述，爰不經言詞辯論予以駁回，附此敘明。
五、本件第二審訴訟費用，確定為如主文第二項所示之金額。
六、依民事訴訟法第436條之29第2款、第436條之32第1項、第2
    項、第449條第1項、第436條之19第1項、第78條，判決如主
    文。
中    華    民    國   100    年    4     月    21    日
                  民事第三庭  審判長法  官  郭美杏
                                    法  官  林惠霞
                                    法  官  吳若萍
以上正本係照原本作成。
本判決不得上訴。
中    華    民    國   100    年    4     月    21    日
                                    書記官  劉英權